【裁判字號】    99,抗,15
【裁判日期】    990312
【裁判案由】    拍賣抵押物
【裁判全文】
臺灣臺南地方法院民事裁定                99年度抗字第15號
抗  告  人  甲○○
            乙○○    民國7.
            丙○○    民國8.
兼上二人共同
法定代理人  戊○○
相  對  人  丁○○○
上列當事人間請求拍賣抵押物事件，抗告人對於民國99年1月19
日本院98年度司拍字第1281號裁定提起抗告，本院裁定如下：
    主  文
原裁定廢棄。
相對人在原審之聲請駁回。
聲請及抗告程序費用新臺幣參仟元由相對人負擔。
    理  由
一、本件相對人聲請意旨略以：抗告人為被繼承人吳昭裕，而被
    繼承人吳昭裕前於民國81年4月24日向相對人借用新臺幣（
    下同）1,800,000元，約定清償日期為81年10月24日，並以
    其所有如附表所示之不動產設定抵押權為擔保，依法登記在
    案。嗣被繼承人吳昭裕於97年3月15日亡故，依法自應由抗
    告人等繼承被繼承人財產上之一切權利、義務。茲因被繼承
    人吳昭裕負欠相對人1,800,000元已屆期而未依約清償，為
    此聲請准予拍賣抵押物等語。
二、抗告人則以：被繼承人吳昭裕於97年3月15日過世，抗告人
    等已於97年4月30日依法向貴院聲明拋棄繼承，抗告人既已
    拋棄繼承，自無庸負清償之責等語置辯。
三、按聲請拍賣抵押物，原屬非訟事件，且係對物之權利，固不
    以列相對人為必要，惟如聲請狀上所載相對人對於抵押物並
    無處分權，法院依聲請對該相對人裁定准予拍賣抵押物，於
    法即有未合（最高法院88年度台抗字第328號判決參照）。
    查如附表所示不動產之所有權人仍登記為被繼承人吳昭裕，
    有卷附土地登記謄本影本可稽。又被繼承人吳昭裕亡故後，
    抗告人抗辯渠等已於期限內拋棄繼承，並經本院准予備查等
    語，業據本院調取本院97年度繼字第1018號拋棄繼承民事卷
    宗核閱無訛。本件抗告人既已拋棄繼承，並經本院准予備查
    在案，抗告人對吳昭裕之遺產並無處分權，相對人列抗告人
    為所有權人聲請拍賣抵押物，於法即有未合。原裁定未及查
    明上情，依相對人之聲請對抗告人裁定准許拍賣前開不動產
    ，自欠允洽，是以，抗告人提起本件抗告，自屬有據，爰由
    本院將原裁定廢棄，並駁回相對人在原審之聲請。
四、按非訟事件程序費用之負擔，有相對人者，準用民事訴訟法
    有關訴訟費用之規定；依法應由關係人負擔費用者，法院裁
    定命關係人負擔時，應一併確定其數額；又訴訟費用，由敗
    訴之當事人負擔；非訟事件法第21條第2項、第24條第1項、
    民事訴訟法第78條分別定有明文。經核本件程序費用包括抗
    告程序費用1,000元、原審聲請程序費用2,000元，共計3,00
    0元，爰依職權確定上開費用由相對人負擔。
五、據上論結，本件抗告為有理由，依非訟事件法第46條、第21
    條第2項、第24條第1項，民事訴訟法第492條、第78條，裁
    定如主文。
中    華    民    國    99    年    3     月    12    日
                  民事第二庭    法      官  翁金緞
如不服本裁定，僅得於收受本裁定正本送達後10日內，以適用法
規顯有錯誤為理由，向本院提出再抗告狀（須附繕本一份及繳納
再抗告裁判費新台幣1,000元）。
中    華    民    國    99    年    3     月    12    日
                                書記官  彭建山
┌─────────────────────────────┐
│附表：所有權人  吳昭裕                                    │
├──┬────────────────┬─┬────┬──┤
│編號│ 土       地        坐       落 │地│ 面  積 │權利│
│    ├───┬────┬───┬───┤  ├────┤    │
│    │縣  市│鄉鎮市區○  段  │地號  │目│平方公尺│範圍│
├──┼───┼────┼───┼───┼─┼────┼──┤
│ 01 │台南市│安南區  ○○○段│805   │池│91.19   │全部│
└──┴───┴────┴───┴───┴─┴────┴──┘

司法院資訊處製作；財團法人民間司法改革基金會備份。
